【裁判字號】    98,訴,1954
【裁判日期】    981214
【裁判案由】    清償借款
【裁判全文】
臺灣高雄地方法院民事判決              98年度訴字第1954號
原      告  台灣土地銀行股份有限公司
法定代理人  戊○○
訴訟代理人  丁○○
            甲○○
被      告  丙○○
兼上一人
訴訟代理人  乙○○
上列當事人間清償借款事件，本院民國98年12月1日言詞辯論終
結，判決如下：
    主  文
被告應連帶給付原告新臺幣陸拾陸萬柒仟捌佰伍拾柒元，及自民
國九十八年三月三十一日起至清償日止，按週年利率百分之三點
五二七計算之利息，並自民國九十八年三月三十一日起至清償日
止，按上開利率百分之二十計算之違約金。
訴訟費用新臺幣柒仟貳佰柒拾元由被告連帶負擔。
    事實及理由
一、原告主張：被告丙○○邀同被告乙○○為連帶保證人，於民
    國89年11月3 日向原告借款2 筆，各借款220 萬元、25萬元
    ，分別約定借款期限自89年11月3 日起至119 年11月3 日止
    、89年11月3 日起至109 年11月3 日止，均約定按月平均攤
    還本息，如未按期給付，即喪失期限利益，全部債務視為到
    期，利息則均按原告基準利率加0.625%計算，機動調整之（
    本件違約時之原告基準利率為2.902%）。倘逾期清償，並自
    逾期之日起6 個月以內者，按上開利率10% ，逾期超過6 個
    月者，按上開利率20% 計付違約金。詎上開2 筆借款，被告
    丙○○自96年7 月3 日起即未依約定清償本息，依約已喪失
    期限利益，全部借款均視為到期，經就其提供設定抵押權之
    不動產聲請拍賣，尚欠如主文第1 項所示之本息、違約金迄
    未清償，屢向被告丙○○催討，均置之不理，而被告乙○○
    為系爭借款之連帶保證人，自應就前開欠款負連帶履行之責
    ，為此依據消費借貸及連帶保證之法律關係提起本件訴訟，
    求為判決如主文第1 項所示等語。
二、被告2 人均辯以：其等雖有積欠原告前開款項，惟其等並無
    資力清償等語。並聲明：原告之訴駁回。
三、按稱消費借貸者，謂當事人一方移轉金錢或其他代替物之所
    有權於他方，而約定他方以種類、品質、數量相同之物返還
    之契約；借用人應於約定期限內，返還與借用物種類、品質
    、數量相同之物；遲延之債務，以支付金錢為標的者，債權
    人得請求依法定利率計算之遲延利息。但約定利率較高者，
    仍從其約定利率；當事人得約定債務人於債務不履行時，應
    支付違約金，民法第474 條第1 項、第478 條前段、第233
    條第1 項及第250 條第1 項分別定有明文。次按稱保證者，
    謂當事人約定，一方於他方之債務人不履行債務時，由其代
    負履行責任之契約；保證債務，除契約另有訂定外，包含主
    債務之利息、違約金、損害賠償及其他從屬於主債務之負擔
    ，民法第739 條及第740 條亦有明文。又保證債務之所謂連
    帶，係指保證人與主債務人負同一債務，對於債權人各負全
    部給付之責任者而言，此觀諸民法第272 條第1 項規定連帶
    債務之文義即明（最高法院45年臺上字第1426號判例可資參
    照）。
四、經查：本件原告主張之前揭事實，業據其提出借據及本院分
    配表等件為證，且被告2 人亦不爭執有前開欠款，是經本院
    調查前揭證據之結果，堪認原告之主張為真實。從而，本件
    被告丙○○既為系爭借款之借款人，被告乙○○為系爭借款
    之連帶保證人，則原告本於消費借貸及連帶保證之法律關係
    ，請求被告連帶給付如主文第1 項所示之金額、利息及違約
    金，即有理由，應予准許。
五、至被告2 人辯以其等並無資力清償債務乙節，惟此僅係原告
    對被告2 人強制執行有無效果而已，並不得執此解免被告2
    人之債務；況倘被告確有不能清償債務之情事，尚得依消費
    者債務清理條例之規定向法院聲請更生，藉由更生程序清理
    其債務，以妥適調整債務人與債權人及其他利害關係人間之
    權利義務關係，保障債權人獲得公平受償，並謀求消費者經
    濟生活之重建復甦機會，是被告2 人基此抗辯為無理由。
六、本件原告全部勝訴，訴訟費用即裁判費7,270 元自應由被告
    連帶負擔。
七、據上論結，本件原告之訴為有理由，依民事訴訟法第85條第
    2 項，判決如主文。
中    華    民    國    98    年    12    月    14    日
                  民事第三庭  法  官  洪能超
正本係照原本作成。
如不服本判決，應於送達後20日內，向本院提出上訴狀並表明上
訴理由，如於本判決宣示後送達前提起上訴者，應於判決送達後
10日內補提上訴理由書（須附繕本）。
中    華    民    國    98    年    12    月    14    日
                              書記官  火秋予


司法院資訊處製作；財團法人民間司法改革基金會備份。
